【裁判字號】    91,重上更(四),160
【裁判日期】    950126
【裁判案由】    懲治走私條例等
【裁判全文】
臺灣高等法院刑事判決           91年度重上更(四)字第160號
被      告  庚○○即鄧朋琳）.
選任辯護人  張亞婷律師
            蔡文彬律師
被      告  甲○○
選任辯護人  劉錦隆律師
被      告  丙○○
選任辯護人  郭士功律師
上列上訴人等即被告等因懲治走私條例等案件，不服臺灣基隆地
方法院85年度訴字第512號，中華民國86年7月24日第一審判決（
起訴案號：臺灣基隆地方法院檢察署85年度偵字第2131號），提
起上訴，判決後，經最高法院第四次撤銷發回，本院更為判決如
下：
    主  文
原判決撤銷。
庚○○共同私運管制物品進口逾公告數額，處有期徒刑1年。
丙○○共同私運管制物品進口逾公告數額，處有期徒刑1年2月。
甲○○無罪。
    事  實
一、丙○○曾於民國（下同）82年間，曾因違反懲治走私條例案
    件，經臺灣基隆地方法院判處有期徒刑6月，緩刑4年，上訴
    後經本院及最高法院先後駁回上訴，而於83年9月23日確定
    。而庚○○則係嘉隆報關有限公司（下稱嘉隆報關行）實際
    負責人。於83年9月間丙○○提議以申報進口玩具名義夾藏
    管制物品大陸農產品私運進口轉售牟利，復以庚○○經營報
    關業務，熟悉海關作業，而己○○（另案審理）、庚○○2
    人則係男女朋友之關係，己○○、庚○○、丙○○3人即共
    謀並互相議定由己○○、庚○○負責採購玩具，庚○○並負
    責報關進口所需之借牌、報關事宜，丙○○方面負責大陸農
    產品之購買及販賣，丙○○即向不知情之甲○○借得資金，
    己○○、庚○○、丙○○三人即基於犯意之聯絡，約定出資
    比例由丙○○方面占5成，己○○、庚○○方面合占5成（內
    部約定為己○○占2成，庚○○占3成），並預計投資金額為
    新台幣（下同）0000000元，先由各分配負責購買者先行墊
    支，嗣後再行結算相互找貼。謀議約定後，庚○○即出面佯
    以進口玩具為名向不知情之戊○○借用戊○○所經營之「慧
    祥貿易有限公司」（下簡稱慧祥公司）牌照，供為發貨及進
    口報關之用，嗣庚○○、己○○、丙○○旋於83年11月23
    日，共同搭乘ＣＫ405號班機前往香港，以甲○○所借之資
    金，在香港購妥大陸出產之香菇666包（共重約3990公斤）
    及金針菜95包（共重約8550公斤），金額0000000元餘（因
    尚未結算即被查獲，丙○○復否認參與走私，無法得知確實
    採購金額，惟完稅價格合計0000000元）；另由己○○先行
    出資約0000000元購買掩飾走私用之玩具。旋依庚○○之指
    示，將該批大陸出產之香菇、金針菜，送至庚○○在香港從
    事玩具買賣，並與其等有犯意聯絡之友人謝耀隆（已成年，
    年籍不詳）處，再由謝耀隆連同掩飾用之玩具分裝入3只貨
    櫃內，櫃號分別為WHLU0000000、WHLU0000000、
    WHLU0000000。謝耀隆隨即以庚○○提供之「慧祥貿易有限
    公司」為國內名義收貨人，以玩具名義發貨私運抵基隆港，
    進儲於長春貨櫃站。而丙○○投資佔5成，應分擔出資額
    0000000元，惟支付購買香菇及金針菜的貨款僅約0000000元
    餘，而己○○（含庚○○部分）購買用以掩飾私貨的玩具達
    0000000元餘，加上需支付關稅（預估為完稅價格之7.5%至
    10%，惟遭查獲而未核定支付）、運費（計60000元餘）、報
    關費等費用，先經己○○概算結果，丙○○方面尚需暫行攤
    提700000元股金，己○○乃通知丙○○將該筆款項匯入己○○設於交通銀行中壢分行的帳戶，丙○○即通和甲○○於83
    年11月30 日將700000元款項匯入上開帳戶內。另庚○○因
    與己○○係男女朋友關係，彼此間未計較出資金額，僅於83
    年12月1日，自第一銀行基隆分行電匯0000000元資金至交通
    銀行中壢分行予己○○。83年12月13日，由庚○○向「慧祥
    貿易有限公司」借用該公司證照、公司及負責人「戊○○」
    印章，由該公司委託庚○○所經營之嘉隆報關行報關之方式
    報關，並利用不知情之嘉隆報關行成年職員蕭定海，在庚○○業務上所製作之「慧祥公司」名義之3份進口報單上（報
    單號碼AE/83/7304/0080、0081、0082），接續為進口玩具
    之不實登載後，蓋上借用之「慧祥公司」及其負責人「戊○○」印章於發票、貨價申請書及委任書後，持向財政部基隆
    關稅局六堵分局申請該3只貨櫃之報關驗貨手續。嗣於83年
    12月14 日，經財政部基隆關稅局驗貨關員曾增坤等查驗貨
    櫃時獲知上開進口玩具違法夾藏大陸農產品走私之情，並扣
    得前揭完稅價格合計0000000元（起訴書誤載為0000000元）
    逾公告數額之大陸產香菇666包（共重約3990公斤）金針菜
    95包（共重約8550公斤）。
三、案經法務部調查局航業海員調查處移送臺灣基隆地方法院檢
    察署檢察官偵查起訴
    理  由
壹、有罪（被告庚○○、丙○○）部分：
一、程序部分：
    被告庚○○辯稱其前已經檢察官處分不起訴，檢察官未有新
    證據再次將伊提起本件公訴，於法顯有未合云云。惟按新事
    實及新證據必須是公訴人在為不起訴處分前未經發現，若係
    在不起訴處分前，已經提出或發現之證據，經檢察官調查斟
    酌者，即非屬此所謂之新事實或新證據，最高法院57年度台
    上字第1256號、69年度台上字第1139號著有判例可資參照。
    經查，本件共同被告己○○其人之「姓名」，雖曾於原承辦
    檢察官第一次偵查時即已「出現」，然共同被告己○○既於
    嗣後始到案接受調查，原承辦檢察官於偵查當時，並未曾對
    共同被告己○○展開調查，尚無從「調查斟酌」共同被告己○○之「證言」（調查人證之「證言」始為調查證據，與僅
    「知悉」證人之「姓名」有間），故在缺乏共同被告己○○
    「證言」供調查之情形下，對被告庚○○為不起訴處分。是
    共同被告己○○到案後所為之證言，自屬該不起訴處分確定
    之案件再行起訴之「新證據」（未經「調查斟酌」之「證言
    」）。因此，共同被告己○○之證言（供詞）既屬刑事訴訟
    法第260條第1款之新證據，揆諸上開判例之反面解釋，公訴
    人對被告庚○○重為起訴，即與刑事訴訟法第260條所定得
    再行起訴規定之情形無違。被告此部分所辯，尚無可採。本
    件起訴程序於法尚無違誤。先此敘明。
二、訊據上訴人即被告庚○○、丙○○均矢口否認有前揭走私犯
    行，被告庚○○辯稱：83年12月間，自稱乙○○（已死亡）
    之不詳男子偕同其他3位男子，至伊所經營之「嘉隆報關行
    」，出示「慧祥公司」之委任書，委託伊報關，伊見乙○○
    等所提出之證件齊全，即應允受託代為報關，不知乙○○委
    託報關之貨櫃內私藏有走私進口之大陸農產品，伊若明知該
    貨櫃內夾藏走私物品，不可能以自己經營之「嘉隆報關行」
    名義報關，並以3張報單申報，增加被抽驗之可能性。本件
    純係己○○與伊分手後，懷恨在心，故意挾怨報復，誣指伊
    共同走私，並將伊匯予己○○供為借款之款項，指為共同走
    私之出資款項。再進口報單上所蓋之「慧祥貿易有限公司」
    及「戊○○」印文均為真正，並非伊偽以慧祥公司名義報關
    。又伊苟如己○○所稱出資3成，為何未有出資3成之匯款紀
    錄，且己○○前科累累，所言不實在，伊匯給己○○供為借
    款之款項，不是共同走私之出資款項，己○○與丙○○、甲○○及乙○○、丁○○在臺北市美麗華飯店見面，唆使乙○○冒名頂替時，伊也不在場顯見伊並未參與走私云云。被告
    丙○○則辯稱：伊與被告庚○○互不相識，不可能與鄧女共
    謀走私，甲○○匯入己○○帳戶內之700000元，係己○○透
    過伊向甲○○所借之款項，當初言明一個星期後還款，嗣後
    由己○○交待丁○○以出售農產品予李清炎、陳麗惠夫妻所
    得之780000元支票交付甲○○清償，伊未與己○○共謀走私
    。至伊與甲○○同赴香港，係因伊向甲○○借款0000000元
    ，甲○○不放心，要求與伊前往香港查看伊在香港購買貨物
    情形，並非共同前往香港購買走私進口之農產品。況己○○
    確認識伊，是以己○○對於伊是否參與走私，當知之甚詳，
    其於調查局初訊時供稱：「其中鄧女占3成，我（指己○○
    本人）占2成，李姓友人占5成，購買香菇金針1批」，未提
    及伊，嗣始改稱：「丙○○確有參與走私」，非但前後不一
    ，且與常情有違，自不足採。事實上己○○出事後之所以指
    伊與庚○○、甲○○共同出資走私，係因己○○曾囑伊代為
    處理農產貨物，伊因恐受連累而未與己○○聯絡，致己○○
    懷恨在心，故意誣栽，且己○○所言前後不符，伊後面也沒
    有金主，伊與庚○○互不相識，不可能與鄧女共謀走私，甲○○匯入己○○帳戶內之700000元，是己○○透過伊向甲○○所借之款項，當初言明一個星期後還款，伊有出面借
    0000000元，但不是伊借的，是己○○借的錢。伊沒有參與
    走私云云。
三、惟查：
（一）被告庚○○、丙○○確與另被告己○○於事前就本件走私
      ，如何謀議、每人投資之成數、資金之分配、每人於走私
      過程中所分擔之工作之約定，及本件走私之事實經過，已
      據另被告己○○於本院前審、本審審理時到庭供述詳實。
      共同被告己○○於本院前審90年7月3日訊問時陳稱：「被
      告丙○○負責採購大陸農產品及販事宜，我與被告鄧義華
      負責採購玩具及通關報關事，宜因採購大陸農產品我不內
      行，... 我的印象大概是被告丙○○先提起的，在玩具內
      夾雜大陸農產品進來。」等語（見本院更三卷一第34頁）
      ；共同被告己○○於本院前審90年7月31日訊問時復陳稱
      ：「進口大陸農產品我投資2成，我跟被告庚○○當時在
      一起，我們互相共占5成，口頭講被告庚○○占3成，我占
      2成，我以前講與被告庚○○各佔一半，因時太久講錯，
      但貨沒有進來，就被海關查扣了。... 被告庚○○有電匯
      0000000元給我，匯到我交通銀三月中壢分行的帳戶，但
      是被告庚○○的錢從那裡匯的我不知道，因採購玩具共花
      200000萬餘元，被告庚○○與我各負擔一半的錢，被告庚○○才會匯0000000元給我，因被告丙○○占5成還有欠我
      錢，根據被告丙○○採購大陸農產品約花0000000萬餘元
      ，根據投資比例，被告丙○○還要支出不足的部分。...
      當時我都承認本件的事實，海調處訊問我，他們怎麼問，
      怎麼寫，我當時在押，我都沒有表示意見，... 所以在本
      院說的比較實在，當時有講成數0000000元是大約的錢，
      也不是我講的，是海調處講的，且必須要採購進口才能結
      算，知道投資金額。... 當時我帳戶也有幾百萬元，我根
      本不需要跟被告庚○○借錢，採購玩具多少錢？大陸農產
      品採購多少錢？都不清楚，只是一個概數，所以要被告庚○○先匯0000000元，被告丙○○先匯700000元，他們先
      出錢，在（再之誤）結算多退少補。」等語（見本院更三
      卷一第67至72頁）；共同被告己○○於本院前審90年8月
      30日訊問時復陳稱：「走私大陸農產品最先是被告丙○○
      跟我談起，因被告庚○○是開報關行的，我再去找被告庚○○，... 我有出資0000000元多給香港謝耀隆，事後我
      有收到被告庚○○0000000元，被告丙○○的700000 元，
      被告丙○○的分擔是初估，還沒有結算的金額，借牌及報
      關之事我不懂，因被告庚○○開報關行，所以借牌與報關
      的事都由被告庚○○處理」等語（見本院更三卷一第103
      頁）；共同被告己○○於本院前審90年12月11日訊問時復
      陳稱：「我先跟被告丙○○談好後，就再跟被告庚○○談
      ，被告庚○○他答應，就由被告庚○○負責海關報關的事
      情。」等語（見本院更三卷二第13頁）；同被告己○○於
      本院本審91年9月10日訊問時復陳稱：「83年11月23 日出
      境後，由被告丙○○去買大陸貨品，那時候我、被告丙○○、被告庚○○、被告甲○○共同出境，... 當初原先是
      被告丙○○來跟我講要做本案的事，我跟被告庚○○負責
      買玩具的錢，農產品是被告丙○○買的，錢也由被告丙○○負責，運來台灣後，被告丙○○也要負責賣出去。」等
      語（見本院本審卷一第39至40頁）。而被告庚○○於原審
      86年2月3日審理中亦自承其曾介紹謝耀隆與己○○認識等
      情（參見原審卷第46頁），亦與共同被告己○○前引供述
      互核相符，至可堪信為真實。雖被告庚○○及其辯護人於
      本院審理中另辯稱證人及共同被告己○○於調查局、原審
      法院、本院審理中多次供述前後不一，其供述並不可採云
      云；惟查本件本院前引證人共同被告己○○之供述，均係
      共同被告己○○於法院審理中所為之供述，尚不包括其於
      調查局訊問之供述，況本院核共同被告己○○多次於法院
      審理中所作之供述，其有關本件被告庚○○、丙○○之本
      件犯行之主要部分，大致相符，縱認共同被告己○○前後
      所述稍有不相一致之處，然按證人所為之供述，縱有一部
      不實，而其他部分經法院認為真實時，該部分之證言，仍
      非不可採為證據。最高法院21年上字第591號著有判例可
      資參照。如前述，證人共同被告己○○之多次供述，其有
      關本件被告庚○○、丙○○之本件犯行之主要部分大致相
      符，其少部分不相符合之處，依上引判例要旨，亦不影響
      其餘供述部分之證據價值。在在足證被告庚○○、丙○○
      前述否認犯行之所辯，無非係事後飾卸之詞，不足採信。
（二）財政部基隆關稅局驗貨關員曾增坤等於83年12月14日查驗
      貨櫃時，查獲被告庚○○、丙○○、甲○○、己○○自香
      港共同走私進口之香菇、金針等物，並扣得香菇666包（
      共重約3990公斤）金針菜95包（共重約8550公斤）。前開
      扣案之走私香菇、金針等物，均係大陸生產之物，業據財
      政部關稅總局大陸物品鑑定委員會第257次會議審議決議
      審認無誤，有財政部關稅總局84年2月23日（84）台總局
      密鑑字第00136號函在卷可稽（見法務部調查局航業海員
      調查處卷一第32頁反面）。又被告等走私前開大陸產香菇
      666包（共重約3990公斤）金針菜95包（共重約8550公斤
      ），完稅價格合計0000000元（起訴書誤載為0000000元）
      ，已逾行政院公告「懲治走私條例公告管制物品項目及其
      數額」丙項所定緝獲時完稅價格計算達200000元之規定，
      亦有財政部基隆關稅局84年5月23日基普密字第01811號函
      在卷可憑（見法務部調查局航業海員調查處卷一第31頁、
      第32頁）。
（三）另本院經向內政部警政署入出境管理局調取被告庚○○、
      丙○○與共同被告己○○之出入境紀錄資料結果，被告庚○○、丙○○與共同被告己○○確曾於83年11月23日共同
      搭乘ＣＫ405號班機前往香港，嗣被告庚○○及共同被告
      己○○於83年11月26日再共同搭乘ＣＩ628號班機返台，
      被告丙○○則於83年11月30日自行搭乘ＣＩ604號班機返
      台，有該局89年11月24日（89）境信昌字第84337號函、
      89年12月7日（89）境信昌字第85929號函在卷為憑。足證
      被告庚○○、丙○○與共同被告己○○確曾於上開時間搭
      機前往香港。
（四）查本件走私係由香港人謝耀隆發貨，被告庚○○則負責在
      臺灣之報關手續，業如前述；是雖被告庚○○報關時係以
      3張報單通關而非以1張報單申報，而有較大機會遭海關抽
      驗，惟同時亦有分散風險以降低損失之效果，是通關時究
      係以1張報單通關抑或以3張報單通關，洵係報關技巧之運
      用，此等情節於法要與被告庚○○事先是否知悉或共謀參
      與走私無直接關涉；於法自不得僅執被告庚○○係以3張
      報單通關一節，即遽為被告庚○○未參與本件走私之認定
      。
（五）本件走私係推由被告庚○○負責借牌報關，而被告丙○○
      、己○○及謝耀隆對於被告庚○○於借牌報關時，在相關
      業務上登載之報關文件上隱匿走私大陸產香菇、金針菜，
      並虛偽登載進口玩具等事實，知之甚詳，是彼等就該部分
      事實，亦均有犯意聯絡。
（六）另本次最高法院發回以旨以依證人乙○○於調查局中之供
      述，其係於84年初始經陳慶之介紹，應允以500000元之代
      價為本件人頭貨主，然何以其於83年12月間戊○○質問其
      為何使用慧祥貿易有限公司名義走私時，竟未否認，更表
      示會出面聯絡？而被告庚○○竟又於當時即持有乙○○資
      料得以提供予戊○○？原因何在？殊堪質疑云云。然查證
      人乙○○於調查局訊問中固稱其於「84年初」始經陳慶之
      介紹，應允以500000元之代價為本件人頭貨主云云，而戊○○於檢察官偵查中係稱「83年12月」時案發後沒幾天和
      乙○○聯絡上，我問他何因用我公司名義走私，他說他在
      路上撿到我名片云云（見2498號偵查卷第10、12頁）；嗣
      證人乙○○、戊○○二人分別經本院多次傳拘未到庭，本
      院實已無法更進一步辨明其等所述時間究何者始為正確，
      惟依證人乙○○、戊○○二人關於前述時間，一則稱係「
      84年初」，一則稱係「83年12月間」，不惟證人乙○○、
      戊○○二人所述時間至為接近，再參以被告庚○○於本院
      本審91年12月3日訊問時亦稱乙○○係於「83年底」委託
      其辦報關等語（見本院本審卷一第88頁），益證證人乙○○、戊○○二人前述關於時間之證述，雖不精確，但相距
      亦不遠矣，參諸對於時間、日期之記憶，果非該一日期或
      時間對之有特殊意義，一般人均難對於某一日期或時間為
      精確記憶之日常事理，於法尚不得執證人乙○○、戊○○
      前述關於時間之證述之任一端，即遽指他方關於時間之證
      述為不可採，進而執以推翻證人等非關於時間事項之供述
      之信憑性。惟證人乙○○出面頂替係本案被查獲後之事，
      縱認被告庚○○未參與此部分之謀議，亦均不生影響於被
      告庚○○事前參與本件走私之謀議與分工之事實。
（七）綜上所述，被告庚○○、丙○○前述否犯行之所辯，均係
      卸責飾詞，委不足採。本件事證明確，被告庚○○、丙○○等犯行均堪認定。
四、按依本件被告等行為時有效之懲治走私條例第12條規定自大
    陸地區私運物品進入臺灣地區，或自臺灣地區私運物品前往
    大陸地區者，以私運物品進口﹑出口論，適用本條例規定處
    斷。再依79年3月30日行政院修正公佈，自同年4月1日起實
    施之行為時公告管制物品項目及其數額丙項第5點管制進口
    物品之規定，一次私運物品，其總額由海關照緝獲時之完稅
    價格計算，超過100000元者，以管制進口物品論。嗣管制物
    品項目及其數額雖於92年10月23日就前述公告管制物品項目
    及其數額丙項有所修正，惟該次修正僅係刪除丙項第1款，
    於本件管制進口物品不生影響。查本件查獲之大陸農產品香
    菇666包（共重約3990公斤）、金針菜95包（共重約8550 公
    斤），其完稅價格合計0000000元（起訴書誤載為0000000
    元），已逾100000元，顯係私運進入台灣地區之管制物品進
    口逾公告數額之走私物品。是核被告庚○○、丙○○所為，
    均係犯懲治走私條例第2條第1項之私運管制物品進口逾公告
    數額罪及刑法第215條從事業務者登載不實於業務上文書罪
    ，檢察官起訴書雖就被告庚○○、丙○○等所犯刑法第215
    條從事業務者登載不實於業務上文書罪部分一併予敘明，惟
    此部分與已敘明之部分，有牽連犯裁判上一罪之關係，自為
    起訴效力所及，本院自當併予審究，附此敘明。被告等於同
    時地登載不實於業務上文書罪係接續行為，應包括論以一罪
    ，其等業務登載不實文書後持以行使，業務登載不實之低度
    行為應為行使之高度行為所吸收，不另論罪。被告庚○○、
    丙○○與另被告己○○及案外人謝耀隆間，關於本案，彼等
    間均有犯意聯絡及行為分擔，均為共同正犯。被告丙○○及
    己○○、謝耀隆等，雖非從事業務之人，惟與有特定關係之
    庚○○就業務登載不實部分，共同成立犯罪，仍應以共犯論
    。又被告庚○○、丙○○與己○○推由被告庚○○利用不知
    情之蕭定海（成年人）行使業務登載不實之文書，係間接正
    犯。被告等所犯上開二罪間，具有方法、結果之牽連關係，
    應從一重之違反懲治走私條例第2條第1項之私運管制物品進
    口罪處斷。檢察官雖於起訴書中未敘及被告等行使業務登載
    不實文書罪之部分事實，惟該部分事實與己敘及之部分，有
    裁判上一罪之牽連犯關係，自為起訴效力所及，本院自應併
    予審究，附此敘明。
貳、無罪(被告甲○○)部分：
一、公訴意旨略以：被告庚○○則係嘉隆報關行之實際負責人。
    於83年9月間與友人己○○共謀以申報進口玩具名義夾藏管
    制物品大陸農產品私運進口轉售牟利，渠2人商議由己○○
    負責農產品之購買及販賣、被告庚○○則負責購買等掩飾品
    通關所需之借牌、報關事宜，議定後，己○○即找友人甲○○、丙○○共同出資0000000，充購買貨款，83年11月23日
    ，丙○○、庚○○、己○○則共同搭機前往香港，並協助己○○在香港購妥大陸香菇666包（共重約3990公斤）及大陸
    金針菜95包（共重約8550公斤），渠等依庚○○之指示，將
    該批貨物送至庚○○在香港從事玩具買賣之友人謝耀隆處，
    再由謝耀隆連同掩飾用之玩具分裝入3只貨櫃內，櫃號分別
    為WHLU0000000、WHLU0000000、WHLU0000000。謝耀隆隨即
    以庚○○提供之「慧祥貿易有限公司」名義為國內收貨人，
    發貨運抵基隆港，進儲於長春貨櫃站。83年12月13日，庚○○偽以其所有之嘉隆報關行受「慧祥公司」報關名義，偽造
    「慧祥公司」名義之3份進口報單上（報單號碼AE/83/7304/
    0080、0081、0082），加蓋「慧祥公司」及其負責人「戊○○」印章後，持向財政部基隆關稅局六堵分局申驗進口玩具
    3批，足生損害於「慧祥公司」、戊○○、及海關驗之正確
    性。來貨經財政部基隆關稅局驗貨關員曾增坤等查驗貨櫃時
    查獲上情，並扣得上述未申報之大陸香菇、金針，因認被告
    甲○○涉犯懲治走私條例第2條第1項、刑法第216條、第210
    條之行使偽造私文書罪嫌云云。
二、按犯罪事實應依證據認定之，無證據不得推定其犯罪事實；
    又不能證明被告犯罪者，應諭知無罪之判決，刑事訟訴法第
    154條、第301條第1項分別定有明文。次按刑事訴訟法上所
    謂定犯罪事實之證據，係指足以認定被告確有犯罪行為之積
    極證據而言，該項證據自須適合於被告犯罪事實之認定，始
    得作為斷罪之資料，而認定不利於被告之事實，須依積極證
    據，苟積極證據不足為不利於被告事實之認定時，即應為有
    利於被告之認定，更不必有何有利之證據，最高法院29年上
    字第3105號、30年上字第816號分別著有判例可資參照。
三、訊據被告甲○○就其確曾匯款予共同被告己○○之事實部分
    固不諱言，惟堅決否認有何走私、行使偽造私文書犯行，辯
    稱：伊是因被告丙○○向伊借款，伊依指示匯款予己○○爾
    等語。
四、公訴人認被告涉有走私、行使偽造私文書等罪嫌無非以共同
    被告己○○偵查中之供述、佐以交通銀行中壢分行己○○存
    款往來明細帳卡為其主要論據。
五、然查：
（一）如前述，被告甲○○就其確曾匯款予共同被告己○○之事
      實部分已坦承不諱，是本件關於被告甲○○部分之關鍵厥
      為被告甲○○之匯款予共同被告己○○究係為何？關乎此
      ，檢察官所舉提之交通銀行中壢分行己○○存款往來明細
      帳卡，尚非適合之證明。
（二）共同被告己○○固於調查局85年5月3日訊問中陳稱：「庚○○得知我從事大陸南北食品之進口買賣生，意便向我表
      示，其從事報關業務多年，熟習通關流程，有意與我合資
      進口一些大陸食品轉售賺錢。經我同意後即找李姓友人入
      股，共同出資0000000元，購買香菇、金針一批，當時我
      與庚○○並談妥買貨及賣貨之事由我負責，借牌及報關之
      事由鄧負責，李姓友人僅作金主分紅。」等語（見調查局
      卷第2頁）；惟共同被告己○○嗣於調查局85年5月13日訊
      問中陳稱：「丙○○確有參與此次走私，由於陳員（指被
      告丙○○）本身沒有現金，因此股金係向甲○○借得，
      ... 我你83年間經友人介紹認識丙○○，陳員再介紹我認
      識丁○○，丁○○再介紹我認識甲○○」等語（見調查局
      卷第17頁反面、第18頁）；共同被告己○○嗣於本院更一
      審88年6月15日審理中供稱：「83年11月30日我接到
      700000元匯款時，我不知道是甲○○匯的，當時是說丙○○要走私此案，匯給我的資金。」等語（見本院更一卷一
      第80頁）；共同被告己○○嗣於本院更三審90年7月31日
      審理中供稱：「... 至於事後被告甲○○部分，我只知道
      是被告丙○○向被告甲○○借錢的事情，被告甲○○沒有
      參與本件走私工作，（被告甲○○有無入股？股份有沒有
      被告甲○○？）是我與被告丙○○二個人在談的，我與被
      告庚○○五成，被告丙○○五成，沒有李先生（指被告甲○○）。... 因我追被告丙○○投資不足的錢，因我要追
      被告丙○○的投資款，但被告丙○○叫被告甲○○匯錢我
      不知道，是有匯700000元給我... 海調處是在問有關被告
      甲○○的事，那是被告丙○○跟我講的，我與被告甲○○
      明一不瞭解。美麗華飯店談乙○○頂替的事情，被告甲○○有無在場？）被告甲○○有在場，但被告甲○○坐在旁
      邊都沒有講話，其他人都有發言討論，... 當時是我與被
      告丙○○在談乙○○的事情。」（見本院更三卷一第68頁
      至第70頁）；共同被告己○○嗣於本院本審91年9月10日
      訊問時，亦陳稱：「83年11月23日出境，系爭大陸貨品是
      丙○○去買的，我和丙○○、庚○○、甲○○共同出境，
      甲○○不知要去做什麼，另外同年9月時，印象中是我丙○○、庚○○一起出境，我沒印象甲○○有一起去。...
      當初在講的時候，我明知丙○○沒有錢，我也問被告丙○○他沒有錢如何做這個生意，被告丙○○說他背後有一個
      金主，可以借錢，被告丙○○說利潤的分法，是我跟被告
      庚○○一半，被告丙○○另一半這樣子。」等語（見本院
      本審卷一第39頁、第40頁、第41頁）；顯見共同被告己○○先後供述已有不同，其於偵查中供述之信憑性，已非令
      人無疑。況另證人曾增坤於本院上訴審87年10月22日審理
      時亦證稱：「走私是丙○○找我投資，由我、丙○○、庚○○三人出資，丙○○出一半，我與庚○○各四分之一，
      ... 我之前說那款項是甲○○出資分紅，那是丙○○講給
      我聽，己○○找人頭的事情，甲○○並無參與，事情都是
      丁○○與我們談的」等語（見本院上訴卷第141頁至第142
      頁反面）；另證人丁○○於本院更三審90年8月30日審理
      中亦證稱：「在美麗華當時甲○○坐在隔壁桌，沒有與我
      們坐在一起，... 我到現場才看到甲○○，他也沒有與他
      們談頂替的事情，我知道甲○○先走，甲○○坐在旁邊桌
      ，都沒有講話，... 」等語（見本院更三卷第105頁、第
      106頁）；足徵共同被告己○○嗣於法院審理中所供述被
      告甲○○並未參與本件走私一節，核與證人曾增坤、丁○○供述之情節相符，而堪採信。在在足證共同被告己○○
      於偵查中之供述，於法尚非被告甲○○本件被訴罪嫌之適
      合證明。
（三）綜上所述，被告甲○○前述否認參與，辯稱其僅係借錢被
      丙○○之所辯，顯非子虛，非不能採信。
（四）承上述，本件被告既未參與前述私犯行為，則被告庚○○
      、丙○○二人及共同被告己○○等人為遂行本件走私，而
      犯刑法第215條從事業務者登載不實於業務上文書罪（起
      訴書認係犯同法第216條、第210條之行使私文書罪）部分
      ，即與被告甲○○無涉。（詳如後述伍）
六、此外復查無其他積極證據足資證明被告有何共同參本件走私
    、行使偽造私文書犯行，是不能證明被告犯罪，爰應為其無
    罪之諭知。
參、原審以被告庚○○、丙○○二人事證明確，而予論科，固非
    無見。惟查：（一）被告庚○○等並未蓋用偽造之印章以偽
    造慧祥貿易公司名義之3張報單（詳如後述），原審認被告
    等有共同偽造該3份報單，與事實不符，尚有未洽。（二）
    原判決謂被告等所為，係犯懲治走私條例第2條第1項及刑
    法第216條、第210條、第215條之罪，其中第210條、第215
    條之罪係一行為同時觸犯之，為想像競合犯，卻另謂上訴人
    等所犯上開各罪間具有方法結果之牽連犯關係云云，亦有判
    決理由所載自相矛盾之違法。被告庚○○、丙○○上訴意旨
    ，空言否認犯罪，固均為無理由，惟查原判決既有上開可議
    ，自無可維持，應由本院予以撤銷改判。爰審酌被告庚○○
    、丙○○、甲○○犯罪動機、目的、手段、所生危害、犯罪
    後態度，及被告甲○○貪圖不法利益，挹注款項，參與走私
    犯行，情節非輕，被告丙○○曾犯走私罪，經法院判處罪刑
    ，並宣告緩刑，竟再次干犯法禁，自不宜寬縱等一切情狀，
    與原審同量處被告庚○○有期徒刑1年，被告丙○○有期徒
    刑1年2月。另如前述，本件被告甲○○僅係借款與被告丙○○，被告甲○○並未參與本件走私犯行，原審未詳予審究，
    遽為被告甲○○有罪之判決，並予科刑，顯有未當。被告甲○○上訴意旨，就此指摘原判決不當，求予撤銷改判，為有
    理由，應由本院將原判決關於甲○○之部分撤銷，另為被告
    甲○○無罪之諭知。
肆、被告等走私進口之大陸產香菇666包（共重約3990公斤）金
    針95包（共重約8550公斤），業經財政部基隆關稅局諭知沒
    入處分確定在案，有該局（84）六堵進字第115、116 、117
    號處分書在卷可憑（見偵字第2131號卷第60頁），爰不再為
    沒收之宣告。
伍、不另為無罪之諭知部分：
一、公訴意旨另以：被告鄧華美、丙○○、甲○○與己○○於83
    年12月13日，由庚○○以其所有之「嘉隆報關行」受「慧祥
    貿易有限公司」委託報關名義，利用不知情之成年職員蕭定
    海，偽造「慧祥貿易有限公司」名義之3份進口報單上（報
    單號碼AE/83/7304/0080、0081、0082），為僅進口玩具之
    不實登載後，加蓋偽造之「慧祥貿易有限公司」及負責人「
    戊○○」印章於發票、貨價申請書及委任書後，持向財政部
    基隆關稅局六堵分局申請該3只貨櫃之報關驗貨手續，嗣經
    財政部基隆關稅局驗貨關員曾增坤等於83年12月14日查驗貨
    櫃時查獲，因認被告等另涉有刑法第216條之行使同法第210
    條偽造文書罪嫌云云。
二、
（一）訊之被告丙○○、甲○○均堅詞否認有上開犯行，被告庚○○亦否認有偽造「慧祥貿易有限公司」名義之三份進口
      報單（報單號碼AE/83/7304、AE/83/7304 /0080、0081、
      0082）及發票、貨價申請書及委任書後，持向財政部基隆
      關稅局六堵分局申請該三只貨櫃之報關驗貨等情。
（二）而經本院前審向財政部基隆關稅局調閱以「慧祥貿易有限
      公司」名義之AE/83/ 5728/0021/、AE/4706/0019及AE
      /83/7304/0080.0081核閱結果，其中之AE/47 06/0019號
      報單所附發票等文件上「慧祥貿易有限公司」及負責人「
      戊○○」印章，與本件被告庚○○持以報關之印章係屬同
      一印章，有財政部基隆關稅局88年8月11日基普六字第
      88106368號函及函附進口報單在卷可憑（見本院上更（一
      ）卷一第167頁、第168頁、第171頁、第172頁、第182頁
     、第185頁），且本院前審傳訊該報單上受委託報關之惠民
      報關有限公司負責人李清文到院，亦證稱該AE/83/4706
      /0019號報單所附發票等文件確係慧祥貿易有限公司負責
      人戊○○委託其報關無訛（見本院上更（一）卷一第231
      頁反面、第232頁），足見慧祥貿易有限公司及其負責人
      戊○○委託被告庚○○報關所用之印章應係真正。
（三）雖被告庚○○因參與走私未敢吐實，並供出印章實際來源
      ，仍應認定係戊○○借與被告庚○○持以報關無疑，否則
      慧祥貿易有限公司實際報關之前開文件上之印章，何以會
      與被告庚○○以慧祥貿易有限公司名義報關之資料相符。
      至證人戊○○因事涉刑責，故其於偵查中及原審否認被告
      庚○○持以報關之報單上印章非其公司及個人所有，在所
      難免，尚難徒憑其片面之詞遽採為不利於被告等之認定，
      是以被告庚○○持以報關之前開慧祥貿易有限公司及其負
      責人戊○○之印章既屬真正，即難認被告等有偽造文書或
      行使偽造文書行為。此外，復查無其他積極證據足資認定
      被告等涉有上開犯行，自屬不能證明被告等此部份犯罪，
      惟因公訴意旨指此與前開論罪科刑部分，有裁判上一罪之
      牽連關係，爰不另為無罪之諭知。
據上論斷，應依刑事訴訟法第369條第1項前段、第364條、第299
條第1項前段、第301條第1項前段、懲治走私條例第2條第1項、
第12條，刑法第11條前段、第28條、第31條第1項、第215條、第
216條、第55條，罰金罰鍰提高標準條例第1條前段，判決如主文
。
本案經檢察官張啟彬到庭執行職務。
中    華    民    國    95    年    1    月    26    日
                  刑事第三庭審判長法  官  許國宏
                                  法  官  吳啟民
                                  法  官  林銓正
以上正本證明與原本無異。
如不服本判決，應於收受送達後10日內向本院提出上訴書狀，其
未敘述上訴之理由者並得於提起上訴後10日內向本院補提理由書
（均須按他造當事人之人數附繕本）。
                                  書記官  陳玲憶
中    華    民    國    95    年    2     月    7     日
附錄：本案論罪科刑法條全文
懲治走私條例第2條第1項
私運管制物品進口、出口逾公告數額者，處七年以下有期徒刑，
得併科新臺幣三百萬元以下罰金。
懲治走私條例第12條
自大陸地區私運物品進入臺灣地區，或自臺灣地區私運物品前往
大陸地區者，以私運物品進口、出口論，適用本條例規定處斷。
中華民國刑法第215條
(業務上文書登載不實罪)
從事業務之人，明知為不實之事項，而登載於其業務上作成之文
書，足以生損害於公眾或他人者，處三年以下有期徒刑、拘役或
五百元以下罰金。
中華民國刑法第216條
(行使偽造變造或登載不實之文書罪)
行使第210條至第215條之文書者，依偽造、變造文書或登載不實
事項或使登載不實事項之規定處斷。


司法院資訊處製作；財團法人民間司法改革基金會備份。
